【裁判字號】    99,上易,277
【裁判日期】    990504
【裁判案由】    違反電子遊戲場業管理條例
【裁判全文】
臺灣高等法院臺中分院刑事判決         99年度上易字第277號
上  訴  人
即  被  告  乙○○
選任辯護人  張繼準  律師
            蘇若龍  律師
            黃建閔  律師
即  被  告  丁○○
上  一  人
選任辯護人  楊玉珍  律師
上列上訴人等因違反電子遊戲場業管理條例案件，不服臺灣彰化
地方法院98年度易字第994號，中華民國98年12月31日第一審判
決（起訴案號：臺灣彰化地方法院檢察署98年度偵字第6346號）
，提起上訴，本院判決如下：
    主  文
原判決撤銷。
乙○○、丁○○共同犯電子遊戲場業管理條例第二十二條之非法
營業罪；乙○○累犯，處有期徒刑月；丁○○處有期徒刑貳月
，如易科罰金，均以新臺幣壹仟元折算壹日。如附表所示之電子
遊戲機臺拾柒臺，均沒收。
    事  實
一、乙○○前因重利案件，經臺灣南投地方法院於民國（下同）
    94年1月20日，以93年度訴字第719號判處有期徒刑7 月，緩
    刑4年確定；嗣經撤銷緩刑，並經同院於97年3月31日，以97
    年度聲減字第41號裁定減刑為有期徒刑3 月又15日確定，於
    97年5 月28日易科罰金執行完畢。詎其猶不思悛悔改過，擔
    任位於彰化縣秀水鄉○○村○○路482號1樓「家滿商店」之
    負責人，明知未依電子遊戲場業管理條例規定辦理營利事業
    登記者，不得經營電子遊戲場業，竟與丁○○、真實姓名年
    籍不詳，綽號「阿義」之成年男子共同基於非法經營電子遊
    戲場業之犯意聯絡，自98年6月4日起，由「阿義」提供附表
    示「麻雀物語」等17臺電子遊戲機臺，擺放於上開「家滿商
    店」內，供不特定人投幣打玩，並推由丁○○負責現場實際
    經營，而共同違法經營電子遊戲場業，嗣為警於同年月7日
    凌晨2時30分許，在上址循線查獲始知上情。現場查扣附表
    所列電子遊戲機臺17台，交由丁○○保管始知上情。
二、案經彰化縣警察局鹿港分局報請臺灣彰化地方法院檢察署檢
    察官偵查起訴。
    理  由
一、證據能力部分：
  (一)按司法警察（官）依刑事訴訟法第230條第3項、第231條第3
    項固有「即時勘察權」之權限，然依此「即時勘察權」所製
    作之書面報告，乃司法警察（官）單方面就現場所見、所聞
    記錄之文書，屬被告以外之人在審判外之書面陳述，為傳聞
    證據，原則上並不具證據能力，應予排除。又該項報告係個
    案性質，不具備例行性公務所製作之要件，自不適用同法第
    159 條之4第1款傳聞之例外容許規定，如未使該勘察報告之
    製作者以證人身分於審判中到庭陳述其製作報告之經過，給
    予被告行使反對詰問權之機會，自不能遽而承認該書面報告
    之證據能力（最高法院97年度臺上字第1357號判決參照）。
    本件卷附由員警所製作之職務報告、現場圖（見98年度偵字
    第6346號卷第11、19頁），均為被告以外之人於審判外之書
    面陳述，性質上乃供述證據，而有首揭傳聞法則之適用，且
    經被告丁○○及其辯護人於原審準備程序中否認其證據能力
    ，本院審酌上開職務報告及現場圖，係司法警察（官）單方
    面就現場所見、所聞記錄之文書，屬被告以外之人在審判外
    之書面陳述，且係個案性質，不具備例行性公務所製作之要
    件亦無刑事訴訟法第159條之5同意作為證據之例外情形，是
    上開職務報告及現場圖依法即無證據能力。
  (二)按被告以外之人於偵查中向檢察官所為陳述，除顯有不可信
    之情況者外，得為證據，刑事訴訟法第159條之1第2項定有
    明文。偵查中對被告以外之人（包括證人、鑑定人、告訴人
    、被害人及共同被告等）所為之偵查筆錄，或被告以外之人
    向檢察官所提之書面陳述，性質上均屬傳聞證據。惟現階段
    刑事訴訟法規定檢察官代表國家偵查犯罪、實施公訴，依法
    其有訊問被告、證人及鑑定人之權，證人、鑑定人且須具結
    ，而實務運作時，檢察官偵查中向被告以外之人所取得之陳
    述，原則上均能遵守法律規定，不致違法取供，其可信度極
    高，職是，被告以外之人前於偵查中已具結而為證述，除反
    對該項供述得具有證據能力之一方，已釋明「顯有不可信之
    情況」之理由外，不宜以該證人未能於審判中接受他造之反
    對詰問為由，即遽指該證人於偵查中之陳述不具證據能力。
    本件證人甲○○、戊○○、劉鴻澤於檢察官偵查中所為之陳
    述，被告乙○○、丁○○及其辯護人均未曾提及檢察官在偵
    查時有不法取供之情形，亦未釋明上開證人之供述有顯不可
    信之情況，依上說明，其等於偵查中之證言自具有證據能力
    。
  (三)按公務員職務上製作之紀錄文書、證明文書，除顯有不可信
    之情況外，亦得為證據，刑事訴訟法第159條之4第1款定有
    明文。此所謂「紀錄文書」，係指就一定事實加以記載之文
    書（例如戶籍謄本、不動產登記簿、前科資料紀錄表、收發
    文件紀錄簿及出入登記簿等是）；而所謂「證明文書」，則
    指就一定事實之存否而為證明之文書（例如印鑑證明、繳稅
    證明書、公務員任職證明、選舉人名簿等均屬之）。上述「
    紀錄文書」或「證明文書」，並不限於針對特定事件所製作
    。祇要公務員基於職務上就一定事實之記載，或就一定事實
    之證明而製作之文書，若其內容不涉及主觀之判斷或意見之
    記載，即屬於上述條款所稱文書之範疇。從而，員警基於警
    察行政上所製作之其他「紀錄」或「證明」文件，例如臨檢
    紀錄、路檢紀錄、受理報案登記簿、失竊證明、遺失物領據
    、扣押證明筆錄或其他性質相類之文書，均在前開條款適用
    之範圍（最高法院98年度臺上字第5814號判決參照）。本件
    卷附分別為98年6月4日22時35分、同年月7日2時30分彰化縣
    警察局鹿港分局秀水分駐（派出）所臨檢紀錄表（見98年度
    偵字第6346號卷第15、16頁），核屬前揭所示員警基於警察
    行政上所製作之「紀錄」文件，復無何等顯不可信之情況，
    自有證據能力。辯護人既未舉證以明系爭臨檢紀錄表有何顯
    不可信之處，主張沒有證據能力云云，要無可採。
二、訊據上訴人即被告（下稱被告）乙○○固坦承係「家滿商店
    」之負責人，並於98年6月4日起，由真實姓名年籍不詳，綽
    號「阿義」之成年男子提供麻雀物語等17臺電子遊戲機臺，
    擺放於上開「家滿商店」內等情，惟矢口否認有何違反電子
    遊戲場業管理條例之犯行並辯稱：系爭電子遊戲機擺放好之
    後，並未開始營業，為警查獲時有插電，應該是「阿義」在
    調整機臺云云；上訴人即被告（下稱被告）丁○○則坦承係
    「聯勝電子遊戲場（址設彰化縣秀水鄉○○村○○路482之1
    號1樓）」之負責人，並在員警於98年6月7日臨檢彰化縣秀
    水鄉○○村○○路482號時，在卷附臨檢紀錄表上以負責人
    之身分簽名捺印等情，惟矢口否認有何違反電子遊戲場業管
    理條例之犯行並辯稱：伊不是彰化縣秀水鄉○○村○○路48
    2 號「家滿商店」之實際負責人，也沒有與被告乙○○共同
    非法經營電子遊戲場業，之所以在上開臨檢紀錄表上簽名，
    是因為喝醉酒有所誤認云云。經查：
  (一)被告乙○○所經營之「家滿商店」，址設彰化縣秀水鄉○○
    村○○路482 號，被告丁○○所經營之「聯勝電子遊戲場」
    ，址設彰化縣秀水鄉○○村○○路482 之1號1樓，分別均為
    獨資商號，比鄰而設乙節，有卷附彰化縣政府營利事業登記
    證2紙可稽（見偵查卷第16、17頁）；而「聯勝電子遊戲場
    」、「家滿商店」復分別於98年6月4日晚上10時35分許、98
    年6月7日凌晨2時30分許，經彰化縣警察局鹿港分局秀水分
    駐所員警前往臨檢，被告丁○○均先後向執行臨檢之員警表
    明伊為負責人，並於臨檢紀錄表之上簽名捺印，斯時兩家商
    號之場地內分別各擺設有45台、17臺電子遊戲機臺事實，亦
    有臨檢紀錄表2份在卷可證（見偵查卷第15、16頁）。審之
    秀水分駐所員警之前於97年間至98年6月間，先後曾於97年2
    月25日、同年4月30日、同年7月31日、同年10月15日、98年
    1月17日、同年2月24日、同年5月19日前往「聯勝電子遊戲
    場」臨檢，有彰化縣警察局鹿港分局99年3月29日鹿警分偵
    字第0990006320號函送臨檢紀錄表7份在卷可參（見本院卷
    第60～67頁），本件員警前往臨檢，亦係例行性臨檢而在臨
    檢紀錄表記載其結果，堪供本院憑以為事實之認定。
  (二)被告乙○○雖以前揭情詞置辯，然被告乙○○於98年9 月29
    日原審準備程序時供陳：「阿義」在98年6月4日擺設了17臺
    機臺，他建議說，先試擺個幾天看看，可以的話，就先擺個
    幾台看看，然後再去申請執照等語（見原審卷第24頁反面、
    第25頁）；觀之卷附分別為98年5月4日、6月7日、6月9日員
    警所拍攝之照片，在5 月份時「日超商」（即登記為「家滿
    商店」）尚在營業中，迄6月7日員警實施臨檢時，店門已貼
    有「會員招募中」、「斯洛系列」、「麻雀物語」、「快樂
    保齡球」、「超悟空」等電子遊戲廣告（見98年度偵字第63
    46號卷第21至25頁）；可見，機臺既已擺設就緒，店招及廣
    告業已更新，即已隨時處於營業之狀態，而此項經營情事之
    有無，自應取決於客觀上是否已然達到任何欲打玩電子遊戲
    機之人，均得加以為之之狀態，此與有無舉行開張、揭幕儀
    式，或縱有等待顧客上門始行開機或插電之態樣，或屬上下
    班營業時間之經營模式者，均無礙於營業事實之存在；否則
    ，倘謂只要主張沒有正式開幕，或現場沒有顧客，又或者於
    下班時間，即非屬電子遊戲場業所指經營之定義者，豈非刻
    意玩弄文字，昧於現實，而與集合犯罪之類型本即規範基於
    概括犯意，在密切接近之一定時、地持續實行具有重複特質
    犯罪之意旨相左。況且，質之證人劉鴻澤（現場執行臨檢員
    警）於原審結證稱：「（你去臨檢當時，店員是否人在482
    號？）是的，店員有一男一女，都是在482號，男的是在櫃
    檯，女的在櫃檯與機臺旁邊，我有進去482之1號觀看，裡面
    沒有服務人員。（當時他們在做什麼？）男店員只有站在櫃
    檯，沒有其他動作，女店員只是站在機臺與櫃檯旁邊，也沒
    有做其他動作。482號裡面有幾名客人在聊天，沒有在玩，
    當時機臺有插電營業。」等語（見原審卷第48頁）。顯見本
    件臨檢「家滿商店」場址時，員警乃直接由彰化縣秀水鄉○○村○○路482號之大門進入，且現場確有顧客，電子遊戲
    機具亦確有插上電源之事實，其客觀上本已處於不特定人均
    得加以打玩遊戲機之狀態，而時值深夜凌晨2點多，若非正
    值營業中，何致燈火通明？又何須將機臺全數插電？凡此皆
    與常情有悖，被告乙○○先後翻異其詞，實屬匿飾狡辯，委
    無足採。
  (三)被告丁○○固辯稱伊是誤在98年6月7日之臨檢紀錄表上簽名
    ，伊並非實際負責人與被告乙○○亦非共同經營云云，然被
    告丁○○既自承「聯勝電子遊戲場」從94年營業迄今，臨檢
    過很多次，也簽過很多張臨檢紀錄表等情（見原審卷第65頁
    反面），則就臨檢紀錄表上的各項欄位，諸如檢查地點、有
    無營利事業登記證、負責人、現場設備、電子遊戲機臺數量
    、行為人、在場人等欄位，即每次臨檢時所必須清點、查抄
    、登載之部分，自是知之甚詳；是以，被告丁○○雖係經通
    知後，始到達彰化縣秀水鄉○○村○○路482號之現場，縱
    就臨檢紀錄表上所記載之地址未予查看，即草率在其上簽名
    捺印，然於臨檢紀錄表上有無營利事業登記證欄位，顯示「
    無」的勾選部分、電子遊戲機臺數量欄位，載明「17」之
    部分，被告丁○○均特別捺印於上，以顯示及表明確實無訛
    ，與現場臨檢結果相符之意（見偵查卷第16頁），則身為電
    子遊戲場之負責人何以不知，其所擔任之「聯勝電子遊戲場
    」有無營利事業登記證照？又所經營場地擺設有多少電子遊
    戲機臺？其當時既以「聯勝電子遊戲場」負責人之身分自居
    ，僅係就臨檢地址有所誤認，而有誤簽情事，則其餘記載事
    項，猶如「該店是於98年6月4日開始營業（每日營業額新台
    幣貳仟元整）」之記載，均與「聯勝電子遊戲場」之資料迥
    不相同，豈有誤認之理？參以98年6月4日「聯勝電子遊戲場
    」方經員警臨檢過，在場人即為被告丁○○，機臺數量為45
    台，有營利事業登記證、營業時間0至24時等情，亦經記載
    明確（見偵查號卷第15頁），遠遠大於時隔2日餘後臨檢所
    查獲之17臺，則於短短數日內即突然短少20餘台電子遊戲機
    ，身為負責人又在場為受檢人，竟毫無警覺、毫無反應？在
    在令人匪夷所思；何況，98年6月7日臨檢時，員警尚就所查
    獲之17臺電子遊戲機另行書寫機臺名稱、編號、數量，一一
    交由被告丁○○清點、註明，並簽名捺印，此有卷附明細表
    1份為證（見偵查卷第14頁），何有誤認之情形？被告丁○○所辯顯係臨訟卸責之詞，不足採信。
  (四)又「聯勝電子遊戲場」正前方臨番花路，其旁則為安北巷，
    於98年6月7日臨檢時前方及側面，均無獨立之出入口，僅在
    安北巷內，建築物屋後加蓋之鐵皮屋設有1扇門，門旁並無
    任何標示，亦無顯示為「聯勝電子遊戲場」供顧客進出之用
    之情，均有原審協請彰化縣警察局鹿港分局拍攝「聯勝電子
    遊戲場」週遭的照片可證（見原審卷第36至38頁），經比對
    偵查卷附之照片（見偵查卷第20、23、25頁），彰化縣秀水
    鄉○○村○○路482之1號1樓「聯勝電子遊戲場」臨番花路
    之正前方，確實並無大門可供顧客出入，其內則482號1樓之
    「家滿商店」與482之1號之「聯勝電子遊戲場」隔間牆，有
    共同之進出口，亦有上開偵查卷附照片為憑（見偵查卷第23
    、24頁）。足徵其二家商號平日關係之密切，而以「聯勝電
    子遊戲場」98年6月4日臨檢之結果，計有45台電子遊戲機之
    數量為據，其規模非小，安北巷內之側門復毫無標示，進出
    「聯勝電子遊戲場」係由「家滿商店」之大門出入，實屬事
    理之情；復經擔任該轄區員警1年餘之證人劉鴻澤確認：「
    聯勝電子遊戲場」長期就是以超商（指日超商即482號「家
    滿商店」）的大門作為出入口等語（見原審卷第49頁）；參
    以，證人甲○○、戊○○即98年6月7日臨檢時在場之2名服
    務人員，既為98年5月底即到職，業據被告丁○○供陳明確
    （見原審卷第64頁反面），斯時，或見證「日超商」結束營
    業，或於「日超商」結束營業後始行到職，然可確定者是，
    其二人上班時，係受僱於「聯勝電子遊戲場」，負責之場地
    乃彰化縣秀水鄉○○村○○路482之1號1樓，而非隔壁之482
    號，而該「聯勝電子遊戲場」之負責人為被告丁○○等情，
    此等攸關工作生計之事項，每日工作之內容，服務之項目，
    向之領取薪水之老闆等等，當不致有何等錯誤之認知，至為
    灼然。而其二人於偵查中復分別證稱，隔壁超商場址於98年
    6月4日、98年6月初始擺放有電子遊戲機臺乙節（見偵查卷
    第55頁），均為其等到職以後所發生之事；果如此，若非負
    責人被告丁○○告知或示意，其等工作之內容、服務之範圍
    ，包含482號「家滿商店」於98年6月4日後所擺設之電子遊
    戲機台，則於98年6月7日員警臨檢時，何以不表示那是隔壁
    商號的事，與渠等無關？又何以於員警表示請負責人到場時
    ，即逕自聯絡被告丁○○？被告丁○○自陳飲酒至醉而誤簽
    ，難道其二人亦同時因酒後有所誤認，而誤在臨檢紀錄表上
    在場人、行為人之欄位上簽名捺印？均殊與情理有悖。徵諸
    上開二名證人均證述僅見過被告丁○○，而未曾見過被告乙○○等情（見偵查卷第55頁），被告丁○○確係彰化縣秀水
    鄉○○村○○路482號「家滿商店」於98年6月4日後擺設之
    電子遊戲機臺之現場實際負責人，實屬無疑。
  (五)證人戊○○於本院雖證稱：
    辯護人問：你在聯勝電子遊戲場一上班後，你們的電是從那
              邊進出？
    戊○○答：我們的店有自己的出入口。
    辯護人問：你們店裡面的客人從哪裡出入？
    戊○○答：也是我們店自己的出入口。
    辯護人問：聯勝電子遊戲場本身有無櫃台？
    戊○○答：有的。
    辯護人問：櫃台在哪裡？
    戊○○答：在店的後半段。
    辯護人問：請求提示地院卷98年10月20日陳報狀，陳報狀所
              附的照片即原審卷第53頁的側門出入口照片、以
              及54頁櫃台的照片，是否就是你剛才所說的聯勝
              電子遊戲場的出入口及櫃台？
    戊○○答：是的。
    辯護人問：你在臨檢記錄上有簽名，你對於警方臨檢情形不
              了解嗎？
    戊○○答：我不了解，因為那邊不是我們的。
    辯護人問：既然這樣，為何你在臨檢記錄上面簽名？
    戊○○答：因為警察要我在上面簽名。
    辯護人問：警方來臨檢的時，丁○○有在現場嗎？
    戊○○答：警察來的時候，丁○○不在現場，是警察要我打
              電話叫丁○○來。
    檢察官問：聯勝電子遊戲場面臨番花路有無大門可以進出？
    戊○○答：沒有。
    檢察官問：你們的顧客從哪裡進出？
    戊○○答：從側門的出入口。
    檢察官問：所謂的側門有標示聯勝電子遊戲場讓顧客知道從
              哪裡進出？
    戊○○答：沒有。
    檢察官問：當天臨檢的情況，現場警員講的很清楚，當時查
              獲的店員一男一女都是在482號，請你回想臨檢
              當時你到底在哪裡？
    戊○○答：在我上班的那邊。
    檢察官問：你是指482之1號聯勝電子遊戲場？
    戊○○答：是的。
    檢察官問：警察有講到，臨檢當時他有去查看482之1號沒有
              服務人員，你怎會說你人在482之1號？
    戊○○答：我原是在我自己的店裡面，是警察把我叫過去的
              。
    等語（見本院99年4月20日審判筆錄第4至9頁）；又證人甲○○於本院證稱：
    辯護人問：你跟檢察官提到超商與聯勝電子遊戲場有個共用
              櫃台，該櫃台是指哪裡？
    甲○○答：就是我們放些小東西、杯子、庫存代幣的地方。
    辯護人問：你說聯勝電子遊戲場與超商有個共用櫃台，其位
              置在哪裡？
    甲○○答：在另外一邊。
    辯護人問：另外一邊是指哪裡？
    甲○○答：在超商那一邊。
    檢察官問：警察臨檢時，發現你是在482號超商那邊，是否
              如此？
    甲○○答：我們是在482之1號那邊。
    檢察官問：為何警察說臨檢時他們有查看482之1號裡面是沒
              有服務人員？
    甲○○答：我們是在那邊，是警察把我們叫過去的。
    等語（見本院99年4月20日審判筆錄第13至15頁）。惟縱認
    被告2人間私交甚篤，然在家滿商店開始經營電子遊戲場業
    時，即與聯勝電子遊戲場為同業之競爭關係，而聯勝電子遊
    戲場面臨番花路並無大門可供進出，且安北巷之側門亦毫無
    聯勝電子遊戲場之標示或招牌，極易使欲進出聯勝電子遊戲
    場之顧客，由家滿商店之大門出入，勢必會對聯勝電子遊戲
    場之生意造成損失，更何況二業者彼此共用櫃台、存放代幣
    等情，若非被告等人有共同非法經營電子遊戲場業之犯意聯
    絡，則此情實有違一般商業經營之常理；再者，證人甲○○
    、戊○○2人係受僱於聯勝電子遊戲場，負責之場地乃彰化
    縣秀水鄉○○村○○路482之1號1樓，而非隔壁之482號，為
    何於98年6月7日警方臨檢482號之家滿商店時，不表示與渠
    等無關，反而均在臨檢記錄上簽名，並通知被告丁○○到場
    ，證人甲○○、戊○○2人之反應，均與一般常情有悖。是
    證人甲○○、戊○○2人於本院之證詞，核屬臨訟迴護被告
    等之飾語，委不足取，自不得據為有利被告等之認定。
  (六)綜上所述，被告乙○○、丁○○乃分別為「家滿商店」場址
    之名義與實際負責人，其等確有共同非法經營電子遊戲場之
    事實，空言否認犯行，均不足為信。從而，本件事證明確，
    被告2 人上開犯行洵堪認定，應予依法論科。
三、按電子遊戲場業管理條例之立法目的，係為管理電子遊戲場
    業，並維護社會安寧、善良風俗、公共安全及國民身心健康
    ；又未依該條例規定辦理營利事業登記者，不得經營電子遊
    戲場業，電子遊戲場業管理條例第1 條及第15條分別定有明
    文。次按，刑事法若干犯罪行為態樣，本質上原具有反覆、
    延續實行之特徵，立法時既予特別歸類，定為犯罪構成要件
    之行為要素，則行為人基於概括犯意，在密切接近之一定時
    、地持續實行之複次行為，倘依社會通念，於客觀上認為符
    合一個反覆、延續性之行為觀念者，於刑法評價上，即應僅
    成立一罪。學理上所稱「集合犯」之職業性、營業性或收集
    性等具有重複特質之犯罪均屬之，例如經營、從事業務、收
    集、販賣、製造、散布等行為概念者是（最高法院96年度臺
    上字第172號、95年度臺非字第285號判決參照）。本件被告
    乙○○、丁○○與「阿義」共同非法經營電子遊戲場業之營
    業行為，係基於單一之決意，在密切接近之一定時、地，持
    續反覆實行之複次行為，依社會客觀通念，應僅成立集合犯
    之一罪。是核被告乙○○、丁○○所為，係違反電子遊戲場
    業管理條例第15條之規定，應論以同條例第22條之非法營業
    罪。又經營電子遊戲場業，應依公司法或商業登記法辦理公
    司或商業登記；其為公司組織者，於申請公司設立、遷址登
    記時，應檢附其營業場所合於第8條第1款及第2款規定之證
    明文件。電子遊戲場業於申請營利事業登記、遷址或增加電
    子遊戲場業營業項目登記時，除應依相關法令辦理外，應向
    直轄市、縣（市）主管機關申請核發營利事業登記證及營業
    級別證，並辦理下列事項之登記：(一)營業級別。(二)機具類別
    。(三)營業場所管理人。(四)營業場所之地址，同法第10條第1
    項、第11條第1項復分別定有明文。由上述法文可知，該條
    例所欲規範、處罰之對象，乃以經營電子遊戲場業之商業負
    責人為限，其可罰性，係著眼公法上令負商業經營者積極辦
    理營利事業登記之作為義務而竟未予作為；是以電子遊戲場
    業管理條例第22條之罪，乃因身分而成立之罪，其共同實行
    、教唆或幫助者，雖無此項身分，依刑法第31條第1項規定
    ，仍以正犯或共犯論。因此，被告乙○○、丁○○既分別為
    「家滿商店」場址之名義及實際負責人，其等與不具經營者
    身分之「阿義」，有犯意聯絡及行為分擔，應論以共同正犯
    。被告乙○○有事實欄所載科處有期徒刑及執行完畢紀錄，
    有臺灣高等法院被告前案紀錄表、臺灣彰化地方法院檢察署
    刑案資料查註紀錄表附卷可稽，其於有期徒刑執行完畢後5
    年內，故意再犯本件有期徒刑以上之罪，為累犯，應依刑法
    第47條第1項之規定，加重其刑。
四、原審認被告罪證明確而予科刑，固非無見，惟查：(1)按量刑
    之輕重，固屬事實審法院得依職權自由裁量之事項，惟仍應
    受比例原則及公平原則之限制，否則其判決即非適法。蓋刑
    事審判旨在實現刑罰權之分配的正義，故法院對有罪之被告
    科刑，應符告上開罪刑相當之原則，使罰當其罪，以契合人
    民之法律感情（最高法院96年度臺上字第299號判決參照）
    。本件被告乙○○、丁○○所為，係違反電子遊戲場業管理
    條例第15條之規定，雖渠等係自98年6月4日起，將17臺電子
    遊戲機臺，擺放於上開家滿商店內，然被告2人於同年月7日
    即為警查獲，違法經營期間僅有3日，獲利有限，且擺設之
    機臺亦僅有17臺，規模非大，尚無（併）科予罰金之必要，
    若予以宣告併科罰金，似有違比例原則，難謂符告罪刑相當
    之原則，原判決諭知被告乙○○併科罰金70萬元；被告丁○○併科罰金60萬元之宣告，尚有未洽。(2)扣案如附表所示之
    之電子遊戲機17臺係被告違反電子遊戲場業管理條例之規定
    ，而違法經營之器物，並無證據證明已滅失而不存在，應依
    刑法第38條第1項第2款規定宣告沒收（詳如後述），原判決
    未諭知沒收，亦有未合。被告乙○○、丁○○猶執陳詞否認
    犯罪，固無理由，惟原判決既有上述可議之處，自無可維持
    ，應由本院將原判決撤銷改判。爰審酌被告2人非法擺設電
    子遊戲機臺時間未久，犯罪手段亦屬平和，被告丁○○前未
    曾受有任何刑之宣告，有上開前案紀錄表在卷可按，素行堪
    認良好；惟非法擺設之17臺電子遊戲機臺，經臨檢查獲後，
    業由被告丁○○代為保管，並出具保管書在卷，竟仍不翼而
    飛，其等無視於法令之存在，恣意妄為，犯罪之惡性實屬重
    大，並一再否認犯行毫無悔意，態度不佳等一切情狀，分別
    量處如主文第二項所示之刑，並諭知易科罰金之折算標準。
    末按共同正犯因相互間利用他人之行為，以遂行其犯意之實
    現，本於責任共同之原則，有關沒收部分，對於共犯間供犯
    罪所用或犯罪預備所用之物，自均應為沒收之諭知。本件扣
    案如附表所示之電子遊戲機臺乃係由共同正犯「阿義」所提
    供乙節，業據被告乙○○供陳明確，雖上開遊戲機臺於98年
    6 月7日由被告丁○○代為保管後，目前去向不明（見彰化
    縣警察局鹿港分局刑事案件報告書記載），惟扣案如附表所
    示之電子遊戲機17臺係被告2人違反電子遊戲場業管理條例
    規定應辦理營利事業登記，而違法經營之器物，如無該電子
    遊戲機，被告自無違反上開規定之可能，應認該電子遊戲機
    係屬「與犯罪有直接關係」之「供犯罪所用之物」，且「專
    供」此項犯罪所用，而不論該電子遊戲機具非屬賭博性質，
    僅純供遊戲娛樂之用與否，均依法予以沒收，以杜被告等人
    再為擺設而犯罪，並有預防之用。是扣案如附表所示之電子
    遊戲機17臺，為共同被告所有且供犯罪所用，自應依刑法第
    38條第1項第2款規定宣告沒收。
據上論斷，應依刑事訴訟法第369條第1項前段、第364條、第299
條第1 項前段，電子遊戲場業管理條例第22條，刑法第11條前段
、第28條、第31條第1項、第47條第1項、第41條第1 項前段、第
38條第1項第2款，刑法施行法第1之1條，判決如主文。
本案經檢察官丙○○到庭執行職務。
中    華    民    國    99    年    5     月     4    日
            刑事第七庭   審判長法  官 林 榮 龍
                               法  官 李 秋 娟
                               法  官 江 錫 麟
以上正本證明與原本無異。
不得上訴。
                               書記官 鄧 智 惠
中    華    民    國    99    年    5     月    5     日
附表：
┌─────┬─────┬─────┬─────┐
│機臺名稱  │編號      │檯數      │代保管人  │
├─────┼─────┼─────┼─────┤
│麻雀物語  │        │壹        │丁○○    │
├─────┼─────┼─────┼─────┤
│加奈子    │        │壹        │丁○○    │
├─────┼─────┼─────┼─────┤
│阿拉丁    │      │貳        │丁○○    │
├─────┼─────┼─────┼─────┤
│神雷電  │      │貳        │丁○○    │
├─────┼─────┼─────┼─────┤
│超悟空    │  │肆        │丁○○    │
├─────┼─────┼─────┼─────┤
│樂透巨星  │1～5      │伍        │丁○○    │
├─────┼─────┼─────┼─────┤
│霹靂楚漢  │1～2      │貳        │丁○○    │
└─────┴─────┴─────┴─────┘
附錄本案論罪科刑法條：
電子遊戲場業管理條例第15條：
  未依本條例規定辦理營利事業登記者，不得經營電子遊戲場業
  。
電子遊戲場業管理條例第22條：
  違反第15條規定者，處行為人1年以下有期徒刑、拘役或科或
  併科新臺幣50萬元以上250萬元以下罰金。

司法院資訊處製作；財團法人民間司法改革基金會備份。
